臺灣臺中地方法院刑事判決　　　　　　　100年度易字第311號
公　訴　人　臺灣臺中地方法院檢察署檢察官
被　　　告　吳　珍
　　　　　　張穩憲
上列被告因竊盜案件，經檢察官提公訴，（99年度偵字第16622號
），本院判決如下：
    主    文
張穩憲無罪。
吳珍公訴不受理。
    理    由
壹、無罪部分：
一、公訴意旨略以：被告張穩憲與被告吳珍（已歿，另為公訴不
    受理之諭知，詳如下述）共同基於意圖為自己不法所有之犯
    意聯絡，於民國99年6月29日13時8分許，由被告吳珍駕駛前
    開自用小貨車附載被告張穩憲，至臺中市○○區○○段101-
    96地號之空地（太平區○○路964號旁，無故侵入附連圍繞
    土地部分未據告訴），將被害人劉定芳所有變電箱1具搬上
    後車斗，而竊取得逞；嗣因被害人劉定芳於99年6月28日遭
    竊後察覺行竊者係駕駛車牌號碼7H-6232號自用小貨車者，
    遂在發現被告吳珍與被告張穩憲進入該處行竊時，帶同員工
    將被告吳珍及被告張穩憲制伏，並報警查獲；因認被告張穩
    憲共同涉犯刑法第320條第1項之竊盜罪嫌。
二、按犯罪事實應依證據認定之，無證據不得認定犯罪事實；又
    不能證明被告犯罪者，應諭知無罪之判決，刑事訴訟法第15
    4條第2項、第301條第1項分別定有明文。而事實之認定，應
    憑證據，如未能發現相當證據，或證據不足以證明，自不能
    以推測或擬制之方法，為裁判基礎（最高法院40年台上字第
    86號判例參照）。
三、公訴人認被告張穩憲涉犯前開竊盜罪嫌，無非係以：被告吳
    珍對於變電箱「拾獲」之地點供述前後不一，且上開變電箱
    係威興鑄造工業有限公司所有，原本裝置在廠區內，嗣因工
    廠改為使用高壓電力，才將變電箱拆下並置於上述地點乙節
    ，業據證人即該公司廠長劉定芳於臺灣臺中地方法院檢察署
    偵查中證述明確，並有贓物認領保管單1紙及現場照片5張等
    在卷可佐等為據。
四、按被告以外之人於偵查中向檢察官所為之陳述，除顯有不可
    信之情況者外，得為證據，刑事訴訟法第159條之1第2項定
    有明文。查：被告吳珍及被害人劉定芳於偵查中以證人身分
    具結後向檢察官所為之證述內容，均係本其個人對於本案之
    認知而為陳述，並無顯不可信之情況，應得為本案之證據使
    用。次按被告以外之人於審判外之陳述，雖不符前四條之規
    定，而經當事人於審判程序同意作為證據，法院審酌該言詞
    陳述或書面陳述作成時之情況，認為適當者，亦得為證據，
    刑事訴訟法第159條之5第1項定有明文。查：被害人劉定芳
    於警詢中之陳述內容，雖係被告以外之人於審判外之陳述，
    屬於傳聞證據，然其業經檢察官偵查及本院審理中以證人身
    分傳喚到庭並具結作證，所為證述內容，與其先前於警詢中
    之陳述內容大致相符，並無歧異之處，且被告張穩憲於審判
    程序中亦同意作為證據，本院審酌該等言詞作成時之情況，
    認為適當，亦得為本案之證據使用，合先敘明。
五、訊據被告張穩憲堅持否認有何前開竊盜之犯行，辯稱：伊於
    案發前兩天才認識被告吳珍，伊平日用餐時間不正常，99年
    6月29日當天伊去做資源回收，被告吳珍好意與伊聊天，因
    為伊還沒吃飯，且被告吳珍經濟比伊好過，所以被告吳珍就
    說要請伊吃飯，伊才會上被告吳珍的車；之後被告吳珍就將
    車開到人家的工廠裡面去上廁所，被告吳珍下車去上廁所時
    ，伊有從車上下來準備要去抽煙，伊正要走出工廠大門外去
    抽煙時，就看到一群人拿著棍棒衝向被告吳珍要去上廁所的
    地方，之後就看到被告吳珍趕緊穿好褲子衝出來，一群人就
    把被告吳珍打得倒在地上，伊見狀就蹲在地上，所以伊沒有
    被打，當天在伊上被告吳珍的車時，就發現車上有一個變電
    箱了，自從伊上被告吳珍的車後，伊與被告吳珍並沒有下車
    去偷過什麼東西，伊與被告吳珍到該工廠的空地都沒有拿東
    西，因為伊與被告吳珍開車進去沒幾分鐘，被告吳珍就被打
    等語。經查：
（一）依據查獲現場照片（參照警卷第51頁）可知，被告吳珍、
      張穩憲為警查獲之時，確實有一變電箱放置在該藍色自小
      貨車後車斗內。又觀諸被害人劉定芳提出之現場監視器翻
      拍照片內容（參照警卷第60頁），被告吳珍所駕駛車牌號
      碼7H-6232號自小貨車確實有於99年6月29日13時08分許進
      入被害人劉定芳之工廠內，但因監視器拍攝角度並無法拍
      到該自小貨車後車斗之情形，以致無法確認被告吳珍、張
      穩憲於進入該廠區前該自小貨車後車斗內有無該變電箱。
      再者，依據證人即被害人劉定芳於本院審理中到庭證稱：
      變電箱拔下來放在那裡已經很久，伊沒有去清點確認，所
      以不確定99年6月28日當天該變電箱是否已經被偷，也沒
      辦法確認該自小貨車駛入工廠時，後車斗內是否已經放置
      有變電箱，因為監視錄影器拍不到藍色自小貨車的後面，
      因為監視錄影畫面很模糊，該變電箱沒有很重，一人就可
      以搬得動等語（參照本院卷第42頁反面），因此，該變電
      箱亦有可能並非被告吳珍當日行竊而得之物，而係被告吳
      珍於99年6月28日行竊而得尚未及變賣之物。衡以，被告
      吳珍於警詢中供稱：「變電箱是我在彰化縣往烏日方向的
      快速道路旁撿拾的。」、「在我駕駛所有自小貨車7H-623
      2號去載張穩憲前，該變電箱就在車上。」等語（參照警
      卷第8頁），及被告張穩憲於警詢中供稱：「吳珍於99年6
      月29日9時30分許，在臺中市太平區○○○路與東平路交
      叉口的黃昏市場載我時，我要上車時就有看到一個變電箱
      及磅秤在車上。」等語（參照警卷第15頁），被告吳珍雖
      然對於該變電箱之來源前後供述不一，但被告吳珍自警詢
      、偵查及被告張穩憲自警詢、偵查以迄本院審理中均否認
      該變電箱係於99年6月29日行竊而得之物，對此部分，前
      後並無二致。是被告張穩憲辯稱該變電箱在其上車之時即
      已放置在後車斗內乙節，亦非無可能。
（二）次以，依被告吳珍於偵查中證稱：「他（指被告張穩憲）
      打電話給我，我在彰化摘木瓜，我是在6月26日才認識他
      ，後來我到了，他說要請我去吃飯，中午了，我跟『明文
      』約的時間到了，我進去拿變電箱的地方尿尿，張穩憲就
      走出去。後來就一群人進來打我，打到我倒下去，我就不
      知道人了。」等語（參照偵查卷第27頁）可知，99年6月2
      9日當天被告吳珍「進入拿變電箱的地方」尿尿，之後就
      被一群衝進來的人打，而該變電箱既然很久以前就放在被
      告吳珍99年6月28日行竊之鐵模放置處附近，於99年6月29
      日當天在被告吳珍所駕駛之自小貨車後車斗內查獲等情，
      業據證人即被害人劉定芳於偵查中證述屬實（參照偵查卷
      第54頁），既然該變電箱係與前一日行竊之鐵模放置地點
      接近，被告吳珍確實有可能在99年6月28日即已竊得該變
      電箱。再者，依據證人即被害人劉定芳於本院審理中到庭
      證稱：99年6月29日，剛好外勞推廢砂到工廠外面的空地
      時，又看到該藍色自小貨車，因為早一點的時候，就在工
      廠附近的檳榔攤看到該台藍色自小貨車，所以外勞又看到
      該自小貨車時，伊等就趕快把他們抓起來，該自小貨車開
      進工廠到遭到逮捕前後約5分鐘以上的時間，伊等看到藍
      色小貨車之後，伊就找人去請工廠的員工合力去抓他們，
      當天外勞通報伊之後，伊要去找師傅來幫忙抓，外勞就已
      經衝過去要抓被告吳珍他們，所以伊到的時候，就看到被
      告吳珍要衝出來，外勞在外面追趕準備要抓他，外勞的語
      言表達能力不好，外勞前一天就已經有發現被告吳珍所開
      的藍色自小客車，車上有伊工廠的東西，所以外勞就詢問
      說他們是否經伊指示來搬東西的等語（參照本院卷第42頁
      反面、第43頁反面），可此可知，在被告吳珍駕車進入工
      廠之際，即遭工廠僱用之外勞認出迄前一日行竊之同一藍
      色自小客車而遭鎖定，之後被告吳珍下車進入廠區未久，
      即遭工廠僱用之外勞追捕，顯見被告吳珍應無充裕之時間
      可以偷竊該變電箱，是該變電箱極有可能係被告吳珍於99
      年6月28日行竊而得之財物，而非99年6月29日遭查獲當天
      行竊而得。
（三）再者，觀諸被告吳珍於警詢中供稱：「（問：你昨天去臺
      中市○○區○○路964號時，有無跟張穩憲說要搬東西呢
      ？）沒有，我中午載他吃飯，返回要將他載回去時，我順
      便轉進臺中市○○區○○路964號內看『明文』來了沒，
      之後我就被圍起來了。」等語（參照警卷第10頁），及其
      後於偵查中供稱：「當天12時許我是和張穩憲約在臺中市
      ○○路吃飯，另外我和阿文約在該處空地，要再搬第三趟
      ，我回頭要載張穩憲回去，所以張穩憲就和我一起前往該
      處空地，後來告訴人（係指被害人劉定芳）就來了。」、
      「我載他（指被告張穩憲）的時候變電箱已經在車上了，
      而且我有跟張穩憲說變電箱是在那裡撿的。」等語（參照
      偵查卷第46頁）可知，被告吳珍自始即無與被告張穩憲共
      同前往被害人劉定芳工廠行竊之計畫或分工。被告張穩憲
      雖於警詢中供稱：「吳珍駕駛7H-6232號自小貨車進入臺
      中市○○區○○路964號旁的土地內時，就在裡面倒車至
      鐵製品堆放處旁後，就下車尿尿，因為他沒有告訴我要做
      什麼，不過我就大概知道他要進去搬鐵，不過還沒搬到，
      在裡面約有10幾人就發現我們，並大喊說『你們是要來做
      什麼，是要來作賊的嗎？（閩南語）』，我朋友吳珍遭到
      裡面的人（約5至6人）徒手毆打，裡面其中有人說要報警
      ，之後其他的人叫我蹲下。」等語（參照警卷第16頁），
      被告張穩憲自認知悉被告吳珍進入廠區之目的係為竊盜鐵
      模而來，然被告張穩憲與被告吳珍間並無任何關於共同行
      竊他人財物以供變賣之謀議、策劃或分工行為，尚難據以
      認定有何共同行竊之犯意聯絡或行為分擔。
（四）復以，被告張穩憲自始至終均供稱被告吳珍尚未著手行竊
      前，即遭廠區員工追趕毆打之情，業如前述，且被害人劉
      定芳於警詢中亦陳稱：「我看到該部自小貨車再度進入時
      ，我就用堆高機堵在出入口，車上竊賊下車作勢要動手打
      人，於是我所僱用的員工出於正當防衛之下與車上之兩名
      竊嫌扭打之後將兩名竊賊制伏後，被我們團團圍住後，我
      員工立即打電話報警。」等語（參照警卷第23頁），可見
      被告吳珍在99年6月29日當天下午進入被害人劉定芳工廠
      內時即遭工廠僱用之外勞鎖定、追捕，被告吳珍顯然並無
      充裕之時間可以尋覓可供變賣之財物、鎖定該變電箱、進
      而行竊該變電箱並將之放置於後車斗內、再行進入廠區內
      、而後遭到追捕；按竊盜行為之著手時點，係以行為人以
      行竊之意思接近財物，並進而物色財物，即可認定已達竊
      盜行為之著手程度，而本案中被告吳珍雖有竊盜之犯意，
      且已進入被害人劉定芳之工廠空地內，但依被害人劉定芳
      於警詢中之陳述內容可知，被告吳珍於案發當時根本沒有
      充裕之時間足以讓其物色財物，是可見被告吳珍於99年6
      月29日案發當天尚未達到竊盜行為之著手程度。
（五）從而，依據現有事證，既不足以認定被告張穩憲與被告吳
      珍有何共同行竊被害人劉定芳所有之變電箱之竊盜行為，
      且被告吳珍業已死亡（詳如後述），無從傳喚到庭進行詰
      問藉以釐清真相，本院依憑現有卷證資料，認為該變電箱
      確有可能係被告吳珍於99年6月28日行竊而得、尚未及變
      賣之贓物，且被告吳珍於99年6月29日再度前往被害人劉
      定芳之工廠內，尚未開始物色財物著手行竊之前，即遭查
      獲，尚未達到竊盜行為之著手程度。再者，被告吳珍於警
      詢、偵查中均供稱99年6月29日當天係與該真實姓名年籍
      不詳綽號「明文」之成年男子相約欲三度行竊被害人劉定
      芳工廠內之鐵模等可供變賣之物品，其並未告知被告張穩
      憲此番入廠行竊之計畫，更未邀約被告張穩憲參與或負責
      把風之分工，因此，被告吳珍與被告張穩憲間應無共同竊
      盜之犯意聯絡或行為分擔可言。此外，復查無其他積極證
      據，足認被告張穩憲有何前揭與被告吳珍共同竊盜之犯行
      ，被告張穩憲被訴竊盜部分，應屬不能證明，揆諸前揭說
      明，自應為無罪之諭知。
貳、公訴不受理部分：
一、公訴意旨略以：(一)被告吳珍與綽號「明文」之真實姓名年籍
    不詳之成年男子共同基於意圖為自己不法所有之犯意聯絡，
    於99年6月28日8時許起至同日10時27分許止，由被告吳珍駕
    駛車牌號碼7H-6232號自用小貨車，附載該綽號「明文」之
    成年男子，至坐落臺中市○○區○○段101-96地號之空地（
    太平區○○路964號旁，無故侵入附連圍繞土地部分未據告
    訴），接續將被害人劉定芳所有重約410公斤及517公斤之鐵
    模搬上車斗，而竊取得逞，得手後，先後於同日9時25分許
    及11時許，載至臺中市○區○○○路777之2號「盈泉資源回
    收場」，以每公斤新臺幣（下同）10元之代價，出售予不知
    情之洪松榆，得款計9270元，朋分花用；(二)被告吳珍與被告
    張穩憲共同基於意圖為自己不法所有之犯意聯絡，於99年6
    月29日13時8分許，由被告吳珍駕駛前開自用小貨車附載被
    告張穩憲，至上述空地（無故侵入附連圍繞土地部分未據告
    訴），將被害人劉定芳所有變電箱1具搬上後車斗，而竊取
    得逞；嗣因被害人劉定芳於99年6月28日遭竊後察覺行竊者
    係駕駛車牌號碼7H-6232號自用小貨車者，遂在發現被告吳
    珍與被告張穩憲進入該處行竊時，帶同員工將被告吳珍及被
    告張穩憲制伏，並報警查獲；因認被告吳珍分別涉犯刑法第
    320條第1項之竊盜罪嫌。
二、按被告死亡者，應諭知不受理之判決，並得不經言詞辯論為
    之，刑事訴訟法第303條第5款、第307條分別定有明文。經
    查：本件被告吳珍業於100年2月22日死亡，此有臺灣雲林地
    方法院檢察署相驗屍體證明書1份（參照本院卷第49頁）附
    卷可稽，依照上開說明，爰不經言詞辯論，就被告吳珍部分
    ，諭知不受理之判決。
據上論斷，應依刑事訴訟法第301條第1項、第303條第5款、第30
7條，判決如主文。
中    華    民    國   100    年    4     月    6     日
                  刑事第七庭    法  官  巫淑芳
以上正本證明與原本無異。
如不服本判決應於收受判決後10日內向本院提出上訴書狀，並應
敘述具體理由；其未敘述上訴理由者，應於上訴期間屆滿後20日
內向本院補提理由書（均須按他造當事人之人數附繕本）「切勿
逕送上級法院」。
                                書記官  莊金屏
中    華    民    國   100    年    4     月    6     日